---
title: "Rede Ciclável Liboa - Mapa animado"
output: github_document
always_allow_html: true
---

```{r setup, include=FALSE}
knitr::opts_chunk$set(echo = TRUE)
```


Mapa animado com a evolução da rede ciclável em Lisboa desde 2001
</br>
A informação base está disponível no site de geodados da CML: 
http://geodados.cm-lisboa.pt/datasets/440b7424a6284e0b9bf11179b95bf8d1_0

## Este repositório contém duas funções:
* GIF com evolução da rede ciclável em Lisboa, desde 20201
* Mapa interactivo em html com slide para visualizar ao longo dos anos


# GIF interactivo
### Peparação dos dados
#### Importar packages
```{r message=FALSE, warning=FALSE}
library(tidyverse)
library(sf)
library(mapview)
```

#### Importar shapefiles Lisboa
```{r eval=F, message=FALSE, warning=FALSE}
#Limites de Lisboa
LisboaLimite <-st_read("data/Lisboa_limite.gpkg")
LisboaLimite = LisboaLimite[,c(3,5)] %>% st_transform(LisboaLimite,  crs = 4326)
```

#### Importar rede ciclável
```{r}
#actualizar para 2020 a partir do server da CML
CicloviasATUAL = st_read("https://opendata.arcgis.com/datasets/440b7424a6284e0b9bf11179b95bf8d1_0.geojson") 
#st_write(CicloviasATUAL[,c(4,7,19)], "data/Ciclovias072020.shp") #data deste mês
```
Alterei alguns segmentos no QGIS, principalmente anos que não estão correctos na BD oficial. 
```{r}
#voltar a importar
Ciclovias <-st_read("data/Ciclovias2020Julho.gpkg")
```


##### Acertar geometria
```{r}
#recalcular geometria
Ciclovias$lenght = st_length(Ciclovias) 
sum(Ciclovias$lenght)
# calma, há segmentos que foram destruídos entretanto
```

#### Ver num mapa
Todas as ciclovias que existiram
```{r}
mapview::mapview(Ciclovias)
```


<!-- ## Reclassificar ciclovias em segregadas (uni e bi-direccionais) e banalizadas (30+bici, zona de coexistência) -->
<!-- #meter tracejado o que não é segregado -->
<!-- Ciclovias$TIPOLOGIA = as.character(Ciclovias$TIPOLOGIA) -->
<!-- table(Ciclovias$TIPOLOGIA) -->
<!-- Ciclovias$TIPOLOGIA[Ciclovias$TIPOLOGIA=="Faixa Ciclavel (Contraflow)"] = "Ciclovia segregada" -->
<!-- Ciclovias$TIPOLOGIA[Ciclovias$TIPOLOGIA=="Faixa Ciclavel"] = "Ciclovia segregada" -->
<!-- Ciclovias$TIPOLOGIA[Ciclovias$TIPOLOGIA=="Pista Ciclavel Bidirecional"] = "Ciclovia segregada" -->
<!-- Ciclovias$TIPOLOGIA[Ciclovias$TIPOLOGIA=="Pista Ciclavel Unidirecional"] = "Ciclovia segregada" -->
<!-- Ciclovias$TIPOLOGIA[Ciclovias$TIPOLOGIA=="Ponte"] = "Ciclovia segregada" -->
<!-- Ciclovias$TIPOLOGIA[Ciclovias$TIPOLOGIA=="Zona de Coexistencia"] = "30+Bici" -->
<!-- Ciclovias$TIPOLOGIA[Ciclovias$TIPOLOGIA=="Bus+Bici"] = "30+Bici" -->
<!-- table(Ciclovias$TIPOLOGIA)  -->



## Including Plots

You can also embed plots, for example:

```{r pressure, echo=FALSE}
plot(pressure)
```

Note that the `echo = FALSE` parameter was added to the code chunk to prevent printing of the R code that generated the plot.
