---
title: "Rede Ciclável Liboa - Mapa animado"
output: github_document
always_allow_html: true
---

```{r setup, include=FALSE}
knitr::opts_chunk$set(echo = TRUE)
```


Mapa animado com a evolução da rede ciclável em Lisboa desde 2001
  </br>
    
A informação base está disponível no site de geodados da CML: 
https://geodados-cml.hub.arcgis.com/datasets/rede-cicl%C3%A1vel/ 

### Este repositório contém três funções:
* Processamento dos dados disponibilizados pela CML
* GIF com evolução da rede ciclável em Lisboa, desde 2001 - [ir](https://github.com/U-Shift/RedeCiclavel-Lisboa#gif-com-evolução)
* Mapa interactivo em html com slide para visualizar evolução longo dos anos -  [ir](https://github.com/U-Shift/RedeCiclavel-Lisboa#mapa-interactivo-por-anos)


# Processamento dos dados

#### Importar rede ciclável
```{r eval=FALSE}
#actualizar para 2024 a partir do server da CML
CicloviasATUAL24 = sf::st_read("https://services.arcgis.com/1dSrzEWVQn5kHHyK/arcgis/rest/services/Ciclovias/FeatureServer/0/query?outFields=*&where=1%3D1&f=geojson") 
# infelixmente não têm os mesmos campos entre anos :(
```

#### Processo

O processo envolve limpeza, remoção de repetidos, reclassifiação de tipologia, tratamento especial de segmentos que foram alterados ao longo dos anos.

> Última atualização a 23.Janeiro.2025

## GIF com evolução
[Ver código](https://github.com/U-Shift/RedeCiclavel-Lisboa/blob/master/GIFciclovias.Rmd), usando a informação processada aqui.  
Resultado em [RedeCiclavelLisboa2024.gif](http://shiny.rosafelix.bike/ciclovias/gif/RedeCiclavelLisboa2024.gif)

## Mapa interactivo por anos
[ver código](https://github.com/U-Shift/RedeCiclavel-Lisboa/blob/master/CicloviasAnos/app.R), usando a informação processada aqui.  
Resultado em [shiny.rosafelix.bike/ciclovias](http://shiny.rosafelix.bike/ciclovias)