---
title: "GIF animado"
output: 
  html_document:
    toc: true
    toc_float:
      collapsed: false
    keep_md: true
    highlight: haddock
---

```{r setup, include=FALSE}
knitr::opts_chunk$set(echo = TRUE)
```
```{r message=FALSE, warning=FALSE}
library(tidyverse)
library(sf)
library(animation)
```

## Importar os dados
#### Importar shapefile de Lisboa
```{r eval=F, message=FALSE, warning=FALSE}
#Limites de Lisboa
LisboaLimite = st_read("data/Lisboa_limite.gpkg")
LisboaLimite = LisboaLimite[,c(3,5)] %>% st_transform(LisboaLimite,  crs = 4326)
attr(LisboaLimite, "sf_column") = "geometry"
colnames(LisboaLimite)[colnames(LisboaLimite)=="geom"] <- "geometry"
```
```{r eval=FALSE, include=FALSE}
# LisboaLimite2 = st_read("data/LisboaLimite.shp")
# st_write(LisboaLimite2, "data/LisboaLimite.shp", append = F)
```

#### Importar dados das ciclovias já processados

```{r}
CICLOVIAS = readRDS("CicloviasAnos/CicloviasAnos.Rds")
```

## Processar os dados

#### criar elementos vazios nos anos em que nao aconteceu nada
```{r}
vazios <-data.frame(DESIGNACAO = as.character(NA),
                   TIPOLOGIA = as.character(NA),
                   AnoT = as.integer(c(2002,2004,2006,2007,2015)))
vazios$ANO <-vazios$AnoT
vazios$geom<-st_sfc(st_multilinestring())
vazios<-st_sf(vazios, crs=4326)
vazios$lenght = units::set_units(0, km)

CICLOVIASgif = rbind(CICLOVIAS, vazios)
```

### Tornar os dados mais leves
```{r message=FALSE, warning=FALSE}
CICLOVIASredux = CICLOVIAS %>% filter(TIPOLOGIA!="Percurso Ciclo-pedonal") %>%  group_by(TIPOLOGIA, AnoT) %>% summarise() 
CICLOVIASgif = CICLOVIASgif %>% filter(TIPOLOGIA!="Percurso Ciclo-pedonal") %>% group_by(TIPOLOGIA, ANO) %>% summarise()
CicloviasKMredux = CicloviasKM %>% filter(TIPOLOGIA!="Percurso Ciclo-pedonal") %>%  group_by(AnoT) %>% summarise(comprimento=sum(lenght))

CicloviasKMredux$Kms <- paste(round(CicloviasKMredux$comprimento,digits = 0),"km", sep=" ")
```
## Criar as imagens

### Definir o estilo dos mapas
```{r include=FALSE}
# Defenir estilo de mapa
mapTheme <- function(base_size = 12) {
  theme(
    text = element_text( color = "black"),
    plot.title = element_text(size = 18,colour = "black"),
    plot.subtitle=element_text(face="italic"),
    plot.caption=element_text(hjust=0),
    axis.ticks = element_blank(),
    # panel.background = element_blank(), #transparente
    panel.background = element_rect(fill = "white"),
    #panel.grid.major = element_line("grey80", size = 0.1),
    panel.grid.major = element_line(color = "transparent"),
    strip.text = element_text(size=14,face = "bold"),
    axis.title = element_blank(),
    axis.text = element_blank(),
    axis.title.x = element_blank(),
    axis.title.y = element_blank(),
    panel.grid.minor = element_blank(),
    strip.background = element_rect(fill = "grey80", color = "white"),
    plot.background = element_blank(),
    legend.background = element_blank(),
    legend.title = element_text(colour = "black", face = "italic"),
    legend.text = element_text(colour = "black", face = "italic"))
}
```


### Função para gravar uma imagem para cada ano
```{r}
#preparar a função
listaAnos = seq(1:24)+2000
RedeCiclavelLxkm <- function(Year){
  slideano =  ggplot()+
    mapTheme()+
    #mapa base
    geom_sf(LisboaLimite, mapping = aes(), color = NA) +
    #rede existente no ano anterior
    geom_sf(data=subset(CICLOVIASredux,TIPOLOGIA=="Nao dedicada" & AnoT==Year),
          aes(fill =AnoT),color="grey80",size=1, show.legend=F) +
    geom_sf(data=subset(CICLOVIASredux,TIPOLOGIA=="Ciclovia dedicada" & AnoT==Year),
          aes(fill =AnoT),color="grey65",size=0.9, show.legend=F) +
    #novas ciclovias naquele ano
    geom_sf(data=subset(CICLOVIASgif,TIPOLOGIA=="Nao dedicada" & ANO==Year),aes(),
          color="#AFD4A0",size=1.1,show.legend=F) + #lty=88 ou 11 para tracejado
    geom_sf(data=subset(CICLOVIASgif,TIPOLOGIA=="Ciclovia dedicada" & ANO==Year),aes(),
          color="#1A7832",size=1.1,show.legend=F) +
    #aplicar o estilo com o ano em cima
    facet_wrap(~AnoT, nrow=1)+
    #adicionar o contador de km
    geom_text(data=subset(CicloviasKMredux,AnoT==Year),
            aes(x=-9.1,y=38.692,label=Kms), size=6,inherit.aes=FALSE)
  
    #gravar cada imagem
    ggsave(slideano, filename=paste0("GIF/2024/",Year,"km.png"),
         units="cm", width=18, height=18, dpi=300)
}
    
```
#### Correr a função 
Para guardar cada imagem em separado
```{r}
 listaAnos %>% map_df(RedeCiclavelLxkm)
# dá um erro mas funciona
```
Duplicar o último frame para ficar parado mais tempo no final.

<!-- E depois usar um [gifmaker.me](https://gifmaker.me) com 0.6 seg de intervalo, por exemplo. -->


#### Gravar como gif

```{r}
library(magick)
imgs <- list.files("GIF/2024/", full.names = TRUE)
img_list <- lapply(imgs, image_read)

## join the images together
img_joined <- image_join(img_list)
img_joined = image_scale(img_joined, "700x700")

## animate at 2 frames per second
img_animated <- image_animate(img_joined, fps = 2)

## view animated image
img_animated

## save to disk
image_write(image = img_animated,
            path = "GIF/RedeCiclavelLisboa2024.gif")
  
```



## Em teste...

```{r include=FALSE, eval=FALSE}
#theme para facets, com Ano mais pequeno
mapThemeFacets <- function(base_size = 12) {
  theme(
    text = element_text( color = "black"),
    plot.title = element_text(size = 18,colour = "black"),
    plot.subtitle=element_text(face="italic"),
    plot.caption=element_text(hjust=0),
    axis.ticks = element_blank(),
    panel.background = element_blank(),
    #panel.grid.major = element_line("grey80", size = 0.1),
    panel.grid.major = element_line(color = "transparent"),
    strip.text = element_text(size=10,face = "bold"),
    axis.title = element_blank(),
    axis.text = element_blank(),
    axis.title.x = element_blank(),
    axis.title.y = element_blank(),
    panel.grid.minor = element_blank(),
    strip.background = element_rect(fill = "grey80", color = "white"),
    plot.background = element_blank(),
    legend.background = element_blank(),
    legend.title = element_text(colour = "black", face = "italic"),
    legend.text = element_text(colour = "black", face = "italic"))
}
```

```{r eval=FALSE, include=FALSE}
#imagens em facet, em tons de cinza
ggplot()+
  geom_sf(data=LisboaLimite, aes(),color = NA)+
#  geom_sf(data=CICLOVIASredux,aes(fill =AnoT),color="grey70",size=1,alpha=0.2,show.legend=F) +
  geom_sf(data=filter(CICLOVIASgif,ANO==2001),aes(),color="black",size=1.1,show.legend=F) +
  geom_sf(data=filter(CICLOVIASgif,ANO==2003),aes(),color="black",size=1.1,show.legend=F) +
  geom_sf(data=filter(CICLOVIASgif,ANO==2005),aes(),color="black",size=1.1,show.legend=F) +
  geom_sf(data=filter(CICLOVIASgif,ANO==2008),aes(),color="black",size=1.1,show.legend=F) +
  geom_sf(data=filter(CICLOVIASgif,ANO==2009),aes(),color="black",size=1.1,show.legend=F) +
  geom_sf(data=filter(CICLOVIASgif,ANO==2010),aes(),color="black",size=1.1,show.legend=F) +
  geom_sf(data=filter(CICLOVIASgif,ANO==2011),aes(),color="black",size=1.1,show.legend=F) +
  geom_sf(data=filter(CICLOVIASgif,ANO==2012),aes(),color="black",size=1.1,show.legend=F) +
  geom_sf(data=filter(CICLOVIASgif,ANO==2013),aes(),color="black",size=1.1,show.legend=F) +
  geom_sf(data=filter(CICLOVIASgif,ANO==2014),aes(),color="black",size=1.1,show.legend=F) +
  geom_sf(data=filter(CICLOVIASgif,ANO==2016),aes(),color="black",size=1.1,show.legend=F) +
  geom_sf(data=filter(CICLOVIASgif,ANO==2017),aes(),color="black",size=1.1,show.legend=F) +
  geom_sf(data=filter(CICLOVIASgif,ANO==2018),aes(),color="black",size=1.1,show.legend=F) +
  geom_sf(data=filter(CICLOVIASgif,ANO==2019),aes(),color="black",size=1.1,show.legend=F) +
  geom_sf(data=filter(CICLOVIASgif,ANO==2020),aes(),color="black",size=1.1,show.legend=F) +
  
  facet_wrap(~AnoT, nrow=4)+ geom_text(data=CicloviasKMredux,aes(x=-9.1,y=38.692,label=Kms), inherit.aes=FALSE) + mapThemeFacets()



ggplot()+
  geom_sf(data=LisboaLimite, aes(),color = NA)+
  geom_sf(data=filter(CICLOVIASgif),aes(),color="black",size=1.1,show.legend=F) +
   facet_wrap(~ANO, nrow=4)+
  geom_text(data=CicloviasKMredux,aes(x=-9.1,y=38.692,label=Kms), inherit.aes=FALSE)+
  mapThemeFacets() 
```